【裁判字號】    98,毒抗,78
【裁判日期】    980223
【裁判案由】    毒品危害防制條例
【裁判全文】
臺灣高等法院刑事裁定                  98年度毒抗字第78號
抗  告  人
即  被  告  甲○○
                    現於臺灣基隆看守所附設勒戒處所
上列抗告人因違反毒品危害防制條例案件，不服台灣基隆地方法
院98年度毒聲字第3號，中華民國98年1月9日第一審裁定（聲請
案號：台灣基隆地方法院檢察署98年度聲戒字第2號、97年度毒
偵字第1276號）提起抗告，本院裁定如下：
    主  文
抗告駁回。
    理  由
一、原裁定意旨略以：甲○○因施用第一級毒品案件，經台灣基
    隆地方法院以97年度毒聲字第156號裁定令入勒戒所觀察、
    勒戒後，認有繼續施用毒品之傾向，爰依毒品危害防制條例
    第20條第2項規定，裁定令入戒治處所施以強制戒治。
二、抗告意旨略以：法律明文規定五年內未再犯，即屬初犯論，
    為何前科算在勒戒中的分數，令人不解，且抗告人已決心戒
    毒，勒戒處所醫師僅詢問一聲有沒有吸毒，我說已經改掉，
    就這一句話而已，居然判定有繼續施用毒品傾向，打分數20
    分，實在太武斷。又抗告人罹患憂鬱症、精神疾病（附上衛
    生署基隆醫院診斷書），是否一罪二罰？爰聲請撤銷原裁定
    ，讓抗告人有重生機會云云。
三、按觀察、勒戒後，檢察官依據勒戒處所之陳報，認受觀察、
    勒戒人有繼續施用毒品傾向者，檢察官應聲請法院裁定令入
    戒治處所強制戒治，其期間為6個月以上，至無繼續強制戒
    治之必要為止，但最長不得逾1年，毒品危害防制條例第20
    條第2項定有明文。
四、本院查：
  (一)有無繼續施用毒品傾向之評估標準，並非完全以受勒戒人勒
    戒後之結果為準，勒戒前之各種情況，仍應作為評估之依據
    。而依勒戒處所評分說明手冊規定，係以人格特質、臨床徵
    候及環境相關因素三項合併計算分數：(一)分數100分至71
    分，判定為有繼續施用毒品傾向。(二)50 分至0分判定為無
    繼續施用毒品傾向。(三)70 分至51分間判定有繼續施用毒
    品傾向之原則為有下列各項之一者：1.缺乏病識感或戒治動
    機者。2.第一級毒品使用者。3.有煙毒前科者。4.有礙家庭
    、社會和諧與安寧者。若無以上各項之一，惟判定者認為個
    案「有繼續施用毒品傾向」者，應在「有無繼續施用毒品傾
    向證明書」詳細說明欄內載明，並於綜合判斷項下勾選「有
    繼續施用毒品傾向」。上開手冊將有煙毒前科者，列為重要
    評估因子，係因受評者成癮已久，卻再度施用毒品，顯見戒
    毒之心不強，較易有繼續施用毒品之傾向。
  (二)本件抗告人經臺灣基隆看守所附設勒戒處所評分結果，人格
    特質得40分、臨床徵候得20分，合計60分，綜合判斷為「有
    繼續施用毒品傾向」，有臺灣基隆看守所附設勒戒處所98年
    1月6日基所戒字第0980800032B號函所附之「有無繼續施用
    毒品傾向證明書」、「有無繼續施用毒品傾向評估標準記錄
    表」各1紙在卷可稽（見毒偵字第1276號卷第52、53頁）。
    抗告人之評分總分為60分，依上開說明手冊規定，自應參酌
    被告前科等情綜合研判。查抗告人自76年起即有施用毒品前
    科，有本院被告前案紀錄表可參，本件評估者於臨床徵候欄
    勾選抗告人有注射使用、使用藥物超過一年等項，更於證明
    書說明欄內詳述抗告人：「多次施用毒品，注射使用，缺乏
    戒癮動機」等語，顯已依個案之臨床實況及具體前科素行等
    事證加以評估，則上開證明書判定抗告人為「有繼續施用毒
    品傾向」，載明其認定抗告人有繼續施用傾向之理由，經核
    尚無不合。抗告人空言醫師僅詢問一句、評分過於武斷云云
    ，尚非可採。
五、從而，原法院裁定令抗告人入戒治處所施以強制戒治，其期
    間為6個月以上，至無繼續強制戒治之必要為止，但最長不
    得逾1年，認事用法均無違誤。至抗告人抗告意旨稱其患有
    精神疾病，有一罪二罰之嫌，惟裁定施以強制戒治之判斷，
    係認觀察、勒戒尚不足收效，與被告是否罹患精神病無涉，
    自不生一罪二罰問題。從而，抗告人之抗告意旨徒憑個人對
    於法律之主觀意見，指摘原裁定不當，請求將原裁定撤銷，
    為無理由，抗告應予駁回。
六、據上論斷，應依刑事訴訟法第412條，裁定如主文。
中    華    民    國    98    年    2     月    23    日
                  刑事第十七庭  審判長法  官  趙功恆
                                      法  官  高明哲
                                      法  官  陳世宗
以上正本證明與原本無異。
不得再抗告。
                                      書記官  魏汝萍
中    華    民    國    98    年    2     月    23    日


司法院資訊處製作；財團法人民間司法改革基金會備份。
